臺灣新竹地方法院民事裁定
111年度司繼字第913號
聲  請  人  武碧賢  

上列聲請人因被繼承人劉張六妹死亡，向本院聲請拋棄繼承事件
，本院裁定如下：
    主  文
聲請駁回。
聲請程序費用由聲請人負擔。
    理  由
一、聲請意旨略以：聲請人武碧賢為被繼承人劉張六妹（民國90
    年4月18日死亡）之繼承人，因自願拋棄繼承權，於111年8
    月1日因接獲曹玉雲之通知知悉得為繼承並於3 個月內，提
    出繼承系統表、除戶戶籍謄本、戶籍謄本、印鑑證明、繼承
    權拋棄書等文件聲請核備等語。
二、按繼承人得拋棄其繼承權；前項拋棄，應於知悉其得繼承之
    時起2個月內以書面向法院為之，並以書面通知因其拋棄而
    應為繼承之人，但不能通知者，不在此限。97年1月2日修正
    公布前民法第1174條定有明文。又繼承在民法繼承編施行前
    開始者，除本施行法有特別規定外，不適用民法繼承編之規
    定；其在修正前開始者，除本施行法有特別規定外，亦不適
    用修正後之規定，民法繼承編施行法第1條亦有明文。前揭
    二個月之除斥期間，本以繼承人客觀處於得知悉已為繼承人
    之事實狀態為認定，不得因其主觀之事由即稱不懂法律，而
    借詞推諉，辯稱不知悉而無法起算，否則將使繼承之法律關
    係長期陷於不確定狀態而無法起算。本件被繼承人劉張六妹
    身歿之日為90年4月18日，其繼承發生於民法繼承編修正施
    行前，且查無應適用特別規定之情事，故本件繼承人欲拋棄
    繼承，應自「知悉其得為繼承之時起二個月內為之」，合先
    敘明。惟向法院聲明拋棄繼承權之前提，必須聲明人係應繼
    承人而於聲明時業已取得繼承權。倘聲明人於聲明時尚非應
    繼承人而未取得繼承權，即不得向法院聲明拋棄繼承，自不
    待言。另按遺產繼承人，除配偶外，依下列順序定之：㈠、
    直系血親卑親屬。㈡、父母。㈢、兄弟姊妹。㈣、祖父母，民
    法第1138條定有明文。復按先順序繼承人均拋棄其繼承權時
    ，由次順序之繼承人繼承，民法第1176條第6 項前段定有明
    文。末「再轉繼承人」，係因最初之被繼承人死亡後，由繼
    承人繼承其遺產，該繼承人於繼承後亦死亡，由再轉繼承人
    因而再轉繼承被繼承人之遺產。而繼承權為身分權，繼承權
    應為專屬於繼承人一身之權利，具有一身專屬性，須繼承人
    本人始得主張欲「拋棄繼承」抑或「限定繼承」，該繼承權
    ，亦僅限於繼承人（即繼承開始時得為繼承人之人）始得為
    之。是以，於被繼承人死亡而繼承開始時，再轉繼承人既非
    民法第1138條之法定繼承人，即無主張聲明拋棄對於被繼承
    人之繼承權可言。 　　
三、經查，依聲請人聲請狀所附戶籍謄本所示，聲請人為被繼承
    人之孫女，然依聲請人所提被繼承人劉張六妹第一至第四順
    位繼承人之戶籍謄本及繼承系統表所示，被繼承人於民國90
    年4月18日死亡時，尚有第一順位繼承人即子女李朝慶、李
    朝霖、曹李金、武劉甘妹（即聲請人養母）尚存，且並未於
    知悉得為繼承時起3個月內向本院聲明拋棄繼承，其當然已
    繼承被繼承人劉張六妹之一切權利與義務，不因李朝慶、李
    朝霖、曹李金、武劉甘妹嗣後分別於102年4月27日、108年8
    月19日、104年7月19日、100年8月9日死亡而改變，揆諸前
    開規定，於劉張六妹死亡後，聲請人僅為再轉繼承武劉甘妹
    對於被繼承人劉張六妹之應繼分，並非被繼承人之法定繼承
    人。綜上，本件聲請於法未合，應予駁回。
四、依家事事件法第97條、非訟事件法第21條第1 項前段，裁定
    如主文。　　
五、如對本裁定抗告，須於裁定送達後10日之不變期間內，向本
    院提出抗告狀，並繳納抗告費新臺幣1,000元。
中　　華　　民　　國　　111 　年　　8 　　月　　24　　日
                   家事法庭司法事務官  葉欣欣